【裁判字號】    90,上易,955
【裁判日期】    900719
【裁判案由】    傷害等
【裁判全文】
臺灣高等法院臺南分院刑事判決            九十年度上易字第九五五號  Ａ
      上  訴  人  臺灣臺南地方法院檢察署檢察官
      被      告  甲  ○  ○
右上訴人因被告傷害等案件，不服臺灣臺南地方法院八十九年度易字第二八八四號中
華民國九十年五月九日第一審判決（起訴案號：臺灣臺南地方法院檢察署八十九年度
偵字第八九九八號），提起上訴，本院判決如左：
      主      文
上訴駁回。
      理      由
一、公訴意旨略以：被告甲○○因同居女友陳青霞（後已結婚）之父親乙○○與其女
    友感情不睦，乙○○亦與甲○○時起紛爭，乙○○與甲○○、陳青霞前於民國（
    下同）八十八年十二月三十日，在台南縣永康市○○○路二十號台灣土地銀行永
    康分行外發生衝突後，乙○○自行向台南市安平區調解委員會聲請調解請求甲○
    ○賠償損害，因甲○○未於八十九年六月二十二日調解期日到場而調解不成立，
    乙○○乃於八十九年六月二十九日凌晨一時二十分許，騎機車至甲○○在台南市
    ○○路五十三號經營之「二分之一ＰＵＢ」，欲質問甲○○為何不去調解，甲○
    ○在店內發見乙○○，以為乙○○前來鬧事，立即衝出該店，基於傷害之犯意，
    持乙○○機車上之安全帽毆打乙○○，致該頂安全帽頂部破損、前面壓克力片脫
    落及乙○○臉部眼鏡架歪斜，造成乙○○右側額頭紅腫之傷害。因認被告甲○○
    涉犯刑法第二百七十七條第一項傷害罪及同法第三百五十四條毀損之罪嫌云云。
二、按犯罪事實應依證據認定之，無證據不得推定其犯罪事實；又不能證明被告犯罪
    者，應諭知無罪之判決，刑事訴訟法第一百五十四條、第三百零一條第一項分別
    定有明文。次按刑事訴訟上證明之資料，無論其為直接證據或間接證據，均須達
    於通常一般之人均不致於有所懷疑，而得確信其為真實之程度，始得據為有罪之
    認定，若其關於被告是否犯罪之證明未能達此程度，而有合理性懷疑之存在，致
    使無從形成有罪之確信，根據「罪證有疑，利於被告」之證據法則，即不得遽為
    不利被告之認定；又其以情況證據（即間接證據）斷罪時，尤須基於該證據在直
    接關係上所可證明之他項情況事實，本乎推理作用足以確證被告有罪，方為合法
    ，不得徒憑主觀上之推想，將一般經驗上有利被告之其他合理情況逕予排除；又
    按告訴人之告訴，係以使被告受刑事訴追為目的，是其陳述是否與事實相符，仍
    應調查其他證據，以資審認，業經最高法院七十六年度台上字第四九八六號、三
    十二年度上字第六七號、五十二年度台上字第一三００號分別著為判例可資參照
    。
三、本件公訴人認被告甲○○涉犯前開傷害及毀損罪嫌，無非以右揭事實業據告訴人
    乙○○指證綦詳，並有診斷書一紙及安全帽、眼鏡架被毀損照片在卷可稽，為其
    論據。訊據被告甲○○迭次於警訊、偵查中、原審及本院審理時均堅詞否認有右
    揭傷害及毀損之犯行，辯稱：當天伊並未遇到乙○○，告訴人經常被別人打，但
    每次都指稱伊叫人去打他的，他提出的傷單不能證明是伊打的。伊並無傷害及毀
    損行為，伊不知乙○○之傷勢何來等語。
四、經查：
（一）告訴人乙○○涉嫌於八十八年十二月三十日上午十一時四十分許，在台南縣永
      康市○○○路二十號台灣土地銀行永康分行前，因不滿與其感情不睦之女陳青
      霞與其妻石金珠仍有連絡，又發現石金珠與陳青霞駕車載陳青霞與被告甲○○
      所生之二名子女抵達，乃在該處毆打陳青霞，致陳青霞受有左頭頂部瘀腫、右
      前臂瘀腫二處之傷害，經陳青霞提出傷害告訴，且經檢察官於八十九年七月二
      十五日將告訴人乙○○提起公訴等情，有台灣台南地方法院檢察署檢察官八十
      九年度偵字第二五五０號起訴書影本一份在卷足憑（見偵查卷第三十八頁），
      並經原審判處其拘役三十日，復經本院判決駁回確定，亦有被告提出臺灣臺南
      地方法院八十九年度易字第二六三○號及本院九十年度上易字第三○九號判決
      影本各一件附於本院卷可佐。而告訴人於同一事件中亦指稱陳青霞持木棍毆打
      其頭部及背部，甲○○對其拳打腳踢，亦對陳青霞及甲○○提出傷害告訴後，
      則經檢察官詳為調查並勘驗現場錄影帶無該事實為不起訴處分，乙○○亦提出
      再議而駁回確定，亦有臺灣臺南地方法院檢察署檢察官八十九年度偵字第二五
      五０號不起訴處分書及臺灣高等法院臺南分院檢察署八十九年度議字第七二九
      號處分書影本各乙份在卷可參（見偵查卷第三十九頁至第四十六頁），是告訴
      人乙○○既係因與本件相關聯之傷害案件經被告甲○○之同居人陳青霞提出傷
      害告訴後，於始復行對被告甲○○提出告訴，則告訴人之指訴是否全然屬實本
      有疑問。況告訴人之指訴，係以使被告受刑事追訴為目的，是其指訴是否與事
      實相符，仍應調查其他證據，以資審認，揆之前開判例意旨，必其所述與事實
      相符，而就其他方面調查，復無瑕疵可擊，始足據為論罪科刑之基礎。
（二）告訴人乙○○就其指訴被告甲○○於八十九年六月二十九日凌晨一時二十分許
      對其傷害乙節，固據其提出台南醫院診斷證明書一紙為憑（見警局卷第五頁）
      ，惟考諸該紙診斷證明書之內容，其應診日期係記載為八十九年七月一日，告
      訴人既自稱於八十九年六月二十九日凌晨即遭毆打，卻遲至二日後之同年七月
      一日始赴醫院就醫，核與常情有違，告訴人前開指訴是否屬實已非無疑。參以
      診斷證明書上記載告訴之傷勢為「右側額頭紅腫一點五乘一公分」，有診斷證
      明書乙紙附卷可按，而告訴人乙○○於八十九年七月三日警訊中指稱：「甲○
      ○用拳腳毆打我頭、胸，致我頭部右側紅腫，眼鏡、安全帽均毀損」云云（見
      警局卷第三頁背面）；於八十九年八月二十一日偵查中則稱：「他看到我就打
      我，用手打我頭、胸部」、「用安全帽打我，安全帽頂部地方損壞，眼鏡歪掉
      」、「我機車停在薑母鴨店，走過去要敲門，他就出來打我」、「我沒有進去
      」云云（見偵查卷第十五頁背面、第十六頁）；於原審供稱「我一到門口，被
      告即出門追打我，用拳頭打我頭胸部，我要騎機車離開，他又拿我的安全帽打
      我，使我受傷」云云（見原審卷第十五頁），姑不論其前後指述已有不一，如
      被告係用手毆打告訴人頭部，並造成眼鏡毀損，因眼鏡係置於人體鼻樑上，則
      告訴人鼻樑上豈會無傷？又被告如係以安全帽毆打告訴人，並造成安全帽頂部
      地方損壞，眼鏡歪掉，以安全帽係硬體之物，要產生安全帽頂部損壞情形，其
      碰撞力道應非輕微，復依告訴人提出安全帽破損之照片（見偵查卷第二十五頁
      ），安全帽中間頂部不規則之破損甚大，且有尖角，以該力道朝人體頭部打擊
      ，又造成眼鏡歪掉，則告訴人頭部及鼻樑上應會留下明顯刮傷等傷痕，而非僅
      係「右側額頭紅腫一點五乘一公分」，故告訴人上開傷勢是否係遭被告毆打所
      造成，顯有可疑。
（三）再者，告訴人於案發二日後赴醫院就醫時，尚有如前所述傷勢，則於案發當時
      ，其頭部之傷勢當更為明顯，告訴人於偵查中自稱於遭被告毆打後，即至開元
      派出所備案，經檢察官傳訊證人即當時值班員警王豐源到庭結證稱：「告訴人
      至派出所說被人打，他說要提出備案，（問：當時乙○○有否指右側額頭有受
      傷？）我沒印象，但有指他眼鏡被打壞，當時他眼鏡還掛在臉上，他眼鏡也沒
      拿下來，鏡片沒破，鏡架有否變形、異狀，我沒感覺，也沒提到安全帽壞了」
      等語（見偵查卷第三十六頁）。以告訴人前所指稱遭被告毆打情形（不論徒手
      或持安全帽），及安全帽損壞及眼鏡變形等情形，則備案當時，臉部必有明顯
      傷痕，安全帽必已損壞破洞，眼鏡必變形而無法戴，然上開證人卻稱沒有印象
      ，實難認告訴人當時有受傷之跡象，及安全帽及眼鏡有被毀損之情節，則告訴
      人指訴被告於八十九年六月二十九日凌晨有對其傷害、毀損等情，尚難採信。
（四）證人即「二分之一ＰＵＢ」櫃台會計人員張春蘭迭據於警訊、偵查中及原審證
      稱：伊確定當時被告有在店內上班，被告在處理店內客人糾紛，當天被告沒有
      離開店，都在伊視線範圍等語；告訴人供承伊當時係將機車停在薑母店而走過
      去該「二分之一ＰＵＢ」，而告訴人要去騎車時，被告係追出來持安全帽打他
      ，已見前述，而被告於原審亦供稱在該「二分之一ＰＵＢ」對面一家薑母鴨店
      人員可能有看到云云（見原審卷第十七頁），然經原審請台南市警察局第五分
      局派員前往案發地點隔壁之薑母鴨店及對面海產店，查訪案發當時有無目睹告
      訴人與被告之爭執，經查訪無人目擊，亦有該分局復函一紙及查訪紀錄表三張
      在卷足參（見原審卷第二十三頁、第二十五頁至第二十七頁），是告訴人之指
      述，並無法證明。
五、綜上所述，被告所辯尚屬可信。此外復查無其他積極證據足資證明被告有何傷害
    及毀損犯行，揆諸前開判例之意旨，自難僅憑前開仍有疑義之告訴人指訴即遽認
    被告確有右揭犯行，是被告被訴傷害及毀損之犯行，尚屬不能證明。因此原審以
    不能證明被告犯罪，而為被告無罪之判決，本院經核無不合，檢察官上訴意旨，
    仍執前詞以被告有前開之犯行而指摘原判決不當，為無理由，應予駁回。
據上論斷，應依刑事訴訟法第三百六十八條，判決如主文。
本案經檢察官許仲瑩到庭執行職務。
中    華    民    國      九十      年      七      月        十九      日
                                  臺灣高等法院臺南分院刑事第六庭
                                      審判長法官  楊    明    章
                                            法官  顏    基    典
                                            法官  徐    宏    志
右正本證明與原本無異。
不得上訴。
                                      法院書記官  徐    瑞    清
中    華    民    國      九十      年      七      月        二十      日


司法院資訊處製作；財團法人民間司法改革基金會備份。
